臺灣臺中地方法院刑事判決　　　　　　　　　　　　　九十三年度易字第五一四號
　　公　訴　人　臺灣臺中地方法院檢察署檢察官
　　被　　　告　丙○○
　　指定辯護人　本院公設辯護人戊○○
右列被告因竊盜案件，經檢察官提起公訴（九十三年度偵字第八六、一六五九號），
本院判決如左：
    主  文
丙○○連續攜帶兇器竊盜未遂，處有期徒刑肆月，如易科罰金，以佰元折算壹日。
扣案之Ｔ字型扳手壹支、自製萬能開鎖工具壹組及鑰匙壹支，均沒收。
    事  實
一、丙○○患有精神疾病，自我控制能力較低，對外界事務之知覺理會及判斷能力已
    有減退，而達精神耗弱之程度。竟基於意圖為自己不法所有之概括犯意，(1)於民
    國九十二年十二月十七日十時三十分許，攜帶其所有客觀上足以對人之生命、身
    體、安全構成威脅，具有危險性之兇器即鐵製Ｔ字型扳手一支及自製萬能開鎖工
    具一組，在臺中市○○路○段十七巷與柳川東路口，利用前揭攜帶之Ｔ字型扳手
    ，插入陳素權所有，由賴慶歡保管使用之車號ＹＢＣ─四七五號重型機車鑰匙孔
    內，開啟機車龍頭，正發動引擎尚未行竊得手之際，為甲○○及丁○○所發現，
    丁○○遂上前詢問，並請丙○○至「廣擎天大樓」管理室，甲○○則以電話報警
    處理，丙○○因從口袋中掉落前開萬能開鎖工具，自知無法掩飾犯行，遂趁機逃
    離現場，丁○○、甲○○二人則合力追捕，並於臺中市○○路臺中醫院大門口將
    丙○○逮獲，扣得其所有供行竊用之該Ｔ字型扳手一支及自製萬能開鎖工具一組
    。
    (2)復於九十三年一月十日二十時五十分許，在臺中市○○路與綠川東路口，利用
    自備之鑰匙，插入己○○所有車號ＤＪＤ─八七○號輕型機車鑰匙孔，發動引擎
    著手行竊時，為警當場查獲致未得手，並扣得其所有供行竊用之鑰匙一支。
二、案經台中市警察局第一分局報請臺灣臺中地方法院檢察署檢察官偵查起訴。
    理  由
一、訊據被告丙○○固坦承於右揭事實欄一(1)之時、地，持萬能開鎖工具開啟被害人
    陳素權所有車號ＹＢＣ─四七五號機車龍頭鎖，欲發動該幾車；復於右揭事實欄
    一(2)之時、地，跨坐於被害人己○○所有車號ＤＪＤ─八七○號機車座墊上之事
實，惟矢口否認有何竊盜之情事，就事實欄一(1)部分辯稱：是一個叫顏怡田之人
    拿萬能鑰匙及一把鑰匙予伊，要伊去騎該部機車，伊先拿鑰匙打開一段，再來就
    打不開，顏怡田又拿萬能開鎖工具予伊，伊打開機車之龍頭鎖後，打電話問顏怡
    田，為何機車發不動，後來就被警察查獲云云。就事實欄一(2)部分則辯稱：當時
    伊持伊所有之機車鑰匙，坐在該部機車上玩，等候朋友，並未發動該機車引擎，
    因該部機車之款式與其所有之機車款式一樣，並無偷竊該部機車之意云云。
二、惟查：
（一）關於事實欄一(1)部分：被告於右揭時、地持自製之萬能開鎖工具插入車號ＹＢ
      Ｃ─四七五號機車之鑰匙孔內，正發動該機車時，為證人甲○○發覺，即告知
      鄰近「廣擎大樓」管理員丁○○，被告正在竊取機車之情事，當甲○○及丁○○出外察看時，聽聞被告啟動該機車之聲音，丁○○請被告至該大樓管理室說
      明原委時，被告雖稱其朋友「阿田」要其前往騎該機車，並自稱其為開鎖之鎖
      匠，惟其後自被告之口袋內掉落開鎖之工具，被告即慌稱欲到管理室門口等侯
      朋友「阿田」過來，走到門口時，旋即拔腿就跑，嗣於臺中市○○路臺中醫院
      前為甲○○及丁○○追上等情，業據證人甲○○於警詢時，證人丁○○於警詢
      及本院審理時證述甚詳（見偵字第八六號卷第十四頁反面、十六頁反面、本院
      卷第六十至六五頁），而該機車為陳素權所有，由其妻賴慶歡使用中，案發後
      ，已由被害人賴慶歡領回，亦據被害人賴慶歡於警詢時指述無訛（見同上開偵
      查卷第十二頁正反面），並有贓物保管收據一份附卷可稽（見同上開偵查卷第
      二二頁），復有照片二張在卷（見同上開偵查卷第二四頁），及扣案之Ｔ字型
      扳手一支、自製萬能開鎖工具一組足資佐證。被告雖以前開情詞置辯，惟若被
      告真係受所謂「顏怡田」者所託前往取車，何以須持自特製之Ｔ字型扳手始得
      開啟機車之龍頭鎖？何以於前開「廣擎大樓」管理室等侯時，拔腿就跑？被告
      所辯已不符常情。況被告供稱：「顏怡田」之行動電話為000000000
      0、0000000000號云云（見本院卷第二一頁），惟0000000
      000門號行動電話之租用人為案外人周祐年，0000000000門號行
      動電話之租用人則為案外人游正嘉，均非所謂「顏怡田」者，有遠傳電信股份
      有限公司行動電話基本資料二份在卷足憑（見同上開偵查卷第四八頁，本院卷
      第四十頁），益徵被告所辯不足採信。再者，被告雖聲請傳喚所謂「顏怡田」
      者，然復供稱：「顏怡田」到庭應該會否認云云，且此部分事證已明，本院認
      已無傳訊之必要。
（二）關於犯罪事實一(2)部分：證人即臺中市警察局第一分局繼中派出所警員張正銘
      於本院審理時結證稱：九十三年一月十日晚上八時許，伊與另一位同事施明圖
      在臺中市○○路與綠川東路口共同逮捕被告，當時被告跨坐在機車上面，兩手
      握住機車把手，引擎已發動，車燈也有亮起來，機車腳架還撐住；伊等大概距
      離被告五、六公尺時，就看到被告坐在機車上，被告看到伊等時，即關閉引擎
      ，拔出鑰匙等語（見本院卷第五四、五八、五九頁）。依其證述，被告當時係
      跨坐於該機車上，兩手握住機車把手，復啟動引擎，被告辯稱：當時伊坐在該
      部機車上玩，等候朋友，並未發動該機車引擎云云，自難採信。又該部機車為
      被害人己○○所有，案發後已由其領回，亦據被害人己○○於警詢時指述無訛
      （見偵字第一六五九號卷第十頁正反面），復有其所立具之贓物認領保管收據
      、查獲相片附卷可稽（見同上開偵查卷第十二、十九至二一頁），並有告自備
  之鑰匙一支扣案足資佐證，被告行竊該機車之意圖，甚為顯然。
（三）綜上所述，被告所辯，均屬卸責飾詞，不足採信，本件事證明確，被告犯行堪
      以認定。
三、按刑法第三百二十一條第一項第三款之攜帶兇器竊盜罪，係以行為人攜帶兇器為
    其加重條件，此所謂兇器，其種類並無限制，凡客觀上足以對人之生命、身體、
    安全構成威脅，具有危險性之兇器為已足，並不以攜帶之初有行兇之意圖為必要
    （最高法院七十九年台上字第五二五三號判例參照）。查被告竊取如事實欄一之
    (1)部分所示之機車時，係手持Ｔ字型扳手一支及自製萬能開鎖工具一組，而該Ｔ
    字型扳手及自製萬能開鎖工具，均係鐵製材質，質地堅硬、尖端銳利，可持之傷
    害人之身體、生命，而對人的安全構成威脅，均堪認係刑法第三百二十一條第一
    項第三款所稱之兇器。核被告所為，就事實欄一(1)部分，係犯刑法第三百二十一
    條第二項、第一項第三款之攜帶兇器竊盜未遂罪；就事實欄一(2)部分，則係犯刑
    法第三百二十條第三項、第一項之普通竊盜未遂罪。被告所為前後一次加重竊盜
    未遂犯行、一次普通竊盜未遂犯行，時間緊接，犯罪構成要件相同，顯係基於概
    括犯意反覆為之，為連續犯，應依刑法第五十六條之規定，論以其中情節較重之
    攜帶兇器竊盜未遂罪，並加重其刑。被告已著手於犯罪行為之實行而不遂，應依
    刑法第二十六條前段之規定減輕其刑。查被告因吸毒，約於八十年間出現精神症
    狀，包括被害妄想、暴力攻擊行為及幻聽干擾等，情緒因此起伏不定，行為異常
    ，曾至國軍臺中總醫院精神科治療，經本院函請該院鑑定被告於案發時之精神狀
    況，該院認：被告受長期吸毒影響，人格已完全改變，自我調適及衝動控制能力
    均差，其人際關係及社會功能亦差，針對本案之犯行，被告若在吸毒狀況下對事
    務之判斷可能變差，因此推斷其犯案當時之精神狀況與現實已有脫節之情形，故
    其精神狀態可能有達到精耗弱之情形，但尚未達到心神喪失之程度等語，有該院
    函文暨所附之精神鑑定報告書一份附卷可憑（見本院卷第三二至三七頁）。本院
    參酌被告有精神疾病之病史，嗣於九十三年一月八日亦經診斷為中度精神障礙，
    持續在陽光精神科醫院等院所治療中，有其提出之中華民國身心障礙手冊及診斷
    證明書附卷可憑（見本院卷第二四、六九頁），綜合上情，認該鑑定報告之結論
    應可採信，認被告於案發時對於外界事務之知覺理會及判斷作用已有減損，較諸
    普通人之平均程度顯然為低，雖未達心神喪失之程度，惟應已達於精神耗弱之程
    度，爰依刑法第十九條第二項之規定，減輕其刑，並先加重其刑後，再遞減輕之
    。爰審酌被告正值年富力壯之青年時期，不思勤奮工作，以賺取應得之報酬，竟
    思以不勞而獲之手段行竊，其手段、情節，所欲竊取之機車價值不低，惟尚未得
    手，所欲行竊之財物均已由被害人領回，及犯後否認所犯等一切情狀，量處如主
    文所示之刑，並諭知易科罰金之折算標準。扣案之Ｔ型扳手一支、自製萬能開鎖
    工具一組及鑰匙一支，為被告所有供其犯罪所用之物，均應依刑法第三十八條第
    一項第二款之規定宣告沒收。
據上論斷，應依刑事訴訟法第二百九十九條第一項前段，刑法第五十六條、第三百二
十一條第一項第三款、第二項、第二十六條前段、第十九條第二項、第四十一條第一
項前段、第三十八條第一項第二款，罰金罰鍰提高標準條例、第二條，判決如主文。
本案經檢察官乙○○到庭執行職務。
中      華      民      國    九十三    年      十      月    二十九    日
                              臺灣臺中地方法院刑事第十四庭
                                  審判長法  官  楊  真  明
                                        法  官  陳      葳
                                        法  官  黃  渙  文
右正本證明與原本無異。
如不服本判決，應於送達後十日內向本院提出上訴狀 （須附繕本） ，上訴於台灣高等
法院台中分院。
                                        書記官
中      華      民      國    九十三    年      十      月    二十九    日
附錄論罪科刑法條
刑法第三百二十一條第一項第三款、第二項：
犯竊盜罪而有左列情形之一者，處六月以上五年以下有期徒刑：
    三、攜帶兇器而犯之者。
前項之未遂犯罰之。
刑法第三百二十條第一項、第三項：
意圖為自己或第三人不法之所有，而竊取他人之動產者，為竊盜罪，處五年以下有期
徒刑、拘役或五百元以下罰金。
前二項之未遂犯罰之。
